臺灣高等法院刑事判決
109年度侵上訴字第253號
    上  訴  人
    即  被  告  蔡富宸（原名蔡欣峰）




    選任辯護人  彭彥儒律師
上列上訴人即被告因妨害性自主案件，不服臺灣臺北地方法院
108年度侵訴字第47號，中華民國109年6月8日第一審判決（起訴
案號：臺灣臺北地方檢察署108年度偵字第57號），提起上訴，
本院判決如下：
    主  文
上訴駁回。
    事  實
一、乙○○（原名蔡欣峰）於民國107年10月29日晚上10時50分許
    ，與友人數名先到址設臺北市○○區○○街00號2樓之大富豪酒
    店包廂內飲酒作樂；乙○○認該酒店小姐即代號0000-000000
    號之成年女子（真實姓名、年籍均詳卷，下稱A女）姿色頗
    佳，乃帶出場，並於次日(30日)凌晨3時10分許，偕A女至隔
    壁址設臺北市○○區○○街00號2樓之奧斯卡酒店B06包廂內消費
    （聊天、唱歌、喝酒）。詎乙○○為滿足自己之性慾，竟萌生
    強制性交之犯意，先支開奧斯卡酒店內其他陪酒小姐，於同
    日凌晨4時至4時37分許，藉與A女獨處之際，違反A女意願，
    先以手伸入A女所著裙內，撫摸A女內褲，A女對乙○○上開行
    為，數度以手擋住及推開之方式表示拒絕，並明確表達沒提
    供性服務，期間A女並多次壓按包廂服務鈴，經服務該包廂
    之「少爺」甲○○前來了解時，A女均請甲○○速找彼等之「幹
    部」出面處理；惟待甲○○離開包廂連絡「幹部」之空檔，乙
    ○○續違反A女意願，以其雙手腕力強壓坐在沙發上之A女，續
    以手指伸入A女裙子內，拉扯其內褲，A女因反抗而受有右大
    腿外側瘀青、前頸胸處、右外下腹、右前臂手腕內側、左會
    陰大腿交接處、右大腿內側中段紅痕等傷害。嗣乙○○欲以手
    指欲插入A女陰道內之際，A女又按壓包廂服務鈴求援，而經
    甲○○於凌晨4時37分許，再次進入該包廂時，見乙○○正撲在A
    女身上，兩隻手搭在A女雙肩；乙○○因見甲○○進入，始放手
    而未得逞；A女除再請甲○○速找「幹部」到場外，並趁隙於
    同日凌晨4時38分許離開B06包廂。嗣A女不堪受辱，於同日
    上午6時許向臺北市政府警察局婦幼警察隊報案，併於同日6
    時40分許，至臺北市聯合醫院仁愛院區驗傷採證，始為警循
    線查悉上情。
二、案經A女訴由臺北市政府警察局中山分局報告臺灣臺北地方
    檢察署檢察官偵查起訴。
    理  由
壹、程序部分：
一、行政機關、司法機關及軍法機關所製作必須公示之文書，不
    得揭露被害人之姓名、出生年月日、住居所及其他足資識別
    被害人身分之資訊，性侵害犯罪防治法第12條第2項定有明
    文。性侵害犯罪防治法所稱「性侵害犯罪」，係指觸犯刑法
    第221條至第227條、第228條、第229條、第332條第2項第2
    款、第334條第2項第2款、第348條第2項第1款及其特別法之
    罪。另性侵害犯罪防治法第12條所定其他足資識別被害人身
    分的資訊，包括被害人照片或影像、聲音、住址、親屬姓名
    或其關係、就讀學校與班級或工作場所等個人基本資料，性
    侵害犯罪防治法施行細則第6條亦有明文。本件被告涉犯罪
    名係屬性侵害犯罪防治法所稱之性侵害犯罪，因本院所製作
    之判決屬必須公示之文書，為避免被害人身分遭揭露，自應
    依照上述規定，對於A女之姓名及年籍資料等足資識別身分
    之資訊，均予以隱匿。
二、本院援引之下列證據資料（包含供述證據、文書證據等），
    並無證據證明係公務員違背法定程序所取得；又經本院審認
    結果，尚無顯有不可信之情況與不得作為證據之情形，本院
    審酌上開證據資料製作時之情況，且無違法不當及證明力明
    顯過低之瑕疵，且均經本院於審理期日提示予檢察官、被告
    及其辯護人辨識而為合法調查，自均有證據能力。
貳、實體部分：
一、認定被告乙○○犯罪事實所憑之證據及理由：被告於107年10
    月29日晚上，先前往大富豪酒店飲酒消費，並將A女帶出場
    ，再於同年月30日凌晨一同前往奧斯卡酒店B06包廂消費之
    事實，業據被告坦承在卷；惟矢口否認有用手指欲伸入A女
    陰道之犯行，於原審辯稱：當天A女想去奧斯卡酒店，才帶A
    女去；有跟A女及另兩位小姐在B06包廂內喝酒、玩遊戲，玩
    到一半，我諷刺A女，說妳不會喝酒，結果A女就發脾氣跑出
    去，我繼續喝，時間到了就走了；事後傳道歉訊息只是習慣
    ，怕喝酒時得罪朋友的地方，所以傳道歉訊息，收回訊息也
    是習慣等語。辯護人為被告辯稱：A女說一直反抗，為何見
    到甲○○時沒求救？甲○○證稱A女衣物完整，只看到被告把手
    放在A女肩膀上，被告只是叫醒A女，並沒辦法認為被告要侵
    犯A女；A女陰道只驗出舊傷沒新傷，顯然被告手指沒插入A
    女下體，且A女內褲也沒驗出被告的DNA，內褲破洞是自然陳
    舊或A女自己造成的；被告跟A女LINE對話，被告也沒承認對
    A女侵害行為等語。
  ㈠被告與友人先於107年10月29日晚上，在大富豪酒店內飲酒消
    費，期間結識在場陪侍之酒店小姐A女；嗣被告將A女帶出場
    ，於同月30日凌晨3時許前往奧斯卡酒店，於凌晨3時9分許
    兩人一同步入奧斯卡酒店，A女於凌晨4時38分許獨自離開奧
    斯卡酒店等事實，業據證人即告訴人A女證述在卷（見原審
    卷第131至161頁），並有臺北市政府警察局中山分局中山二
    派出所刑案蒐證照片、大富豪飲酒照片、監視器錄影檔案暨
    本院勘驗筆錄在卷可佐(見偵字不公開卷第91至93頁、第181
     頁，原審卷第78至80頁)，復為被告所不爭執；是此部分事
    實，均堪採認。
  ㈡被告及其辯護人以前詞置辯，則本件應審究者厥為：A女之
    指述之情節，是否可採，有無佐證？被告行為，是否達強
    制性交既遂之程度？被告及其辯護人上開所辯，是否可採
    ？茲析述如次：
  A女之指述之情節，是否可採，有無佐證？
  ⒈按性侵害犯罪通常具有隱密性，若案發當時僅有被告與被害
    人2人在場，事後常有各執一詞，而難辨真偽之情形。被害
    人以證人身分之陳述，雖非無證據能力，然其證言是否可信
    ，事實審法院仍應調查其他證據，以查明其指證是否確與事
    實相符。亦即，被害人之指證，仍須有補強證據以保障其憑
    信性。所謂補強證據，固須與被害人所指證之被害事實具有
    關聯性，且不具同一性之證據，始具補強證據之適格。證人
    轉述被害人所陳關於被性侵害之事實，雖非依憑自己之經歷
    見聞，而係聽聞自被害人所述，屬與被害人之陳述具同一性
    之重覆性證據，應不具補強證據之適格。然證人所述該性侵
    害事實以外之相關事實，既係證人親自見聞之事，如與被害
    人所指證之被害事實具有關聯性，自得為補強證據（最高法
    院102年度台上字第299號判決意旨參照）；證人陳述之證言
    ，常有就其經歷、見聞、體驗事實與他人轉述參雜不分，一
    併供述之情形，故以證人之證詞作為性侵害被害人陳述之補
    強證據，應先釐清其證言組合之內容類型，以資判斷是否具
    備補強證據之適格。其中如係屬於轉述待證被害人陳述其被
    害之經過者，因非依憑自己之經歷、見聞或體驗，而屬於與
    被害人之陳述被評價為同一性之累積證據，應不具補強證據
    之適格；但依其陳述內容，茍係以之供為證明被害人之心理
    狀態，或用以證明被害人之認知，或以之證明對聽聞被害人
    所造成之影響者，由於該證人之陳述本身並非用來證明其所
    轉述之內容是否真實，而是作為情況證據（間接證據）以之
    推論被害人陳述當時之心理或認知，或是供為證明對該被害
    人所產生之影響，實已等同證人陳述其所目睹之被害人當時
    之情況，則屬適格之補強證據（最高法院103年度台上字第1
    256號判決意旨參照）；而被害人就被害經過所為之指述，
    固不得作為認定犯罪之唯一證據，仍應調查其他補強證據以
    擔保其指證、陳述確有相當之真實性，而為通常一般人均不
    致有所懷疑者，始得採為論罪科刑之依據。惟茲所謂之補強
    證據，並非以證明犯罪構成要件之全部事實為必要，倘其得
    以佐證被害人指述之犯罪非屬虛構，能予保障所指述事實之
    真實性，即已充分。又得據以佐證者，雖非直接可以推斷該
    被告之實行犯罪，但以此項證據與被害人之指述為綜合判斷
    ，若足以認定犯罪事實者，仍不得謂其非屬補強證據。是所
    謂補強證據，不問其為直接證據、間接證據，或係間接事實
    之本身即情況證據，均得為補強證據之資料（最高法院105
    年度台上字第2797號判決意旨參照）。
  ⒉證人即告訴人A女於原審證稱：被告壓在我身上，並拉住我一
    隻手，我們有拉扯，但被告力氣大，我無法抵抗，明確表示
    不要，說沒提供性服務；感受到陰道附近疼痛，是尖銳的感
    覺，雖沒陰道內部深層痛感，但感覺被告想將手指插入陰道
    ；期間數度按服務鈴，請服務員叫公司幹部前來處理未果；
    後來我大聲叫服務員，服務員才往包廂裡頭看，才有機會推
    開被告跑出包廂等語(見原審卷第131至139頁)。
  ⒊本案證人A女之證詞，有下列補強證據，足以佐證其證述之真
    實性：
  ⑴A女受有右大腿外側瘀青、前頸胸處、右外下腹、右前臂手腕
    內側、左會陰大腿交接處、右大腿內側中段紅痕等傷害，有
    性侵害案件驗證同意書、疑似性侵害案件證物採集單、臺北
    市立聯合醫院受理疑似性侵害事件驗傷診斷書附卷可佐(見
    偵字不公開卷第45至53頁)。查A女係於107年10月30日凌晨4
    時38分許離開奧斯卡酒店，並於同日上午6時40分許至臺北
    市立聯合醫院驗傷，審酌A女於本件案發後約2小時即至醫院
    驗傷，與案發時間極為相近，足認上開傷害結果與被告及A
    女在奧斯卡酒店獨處之期間有時間上之緊密關聯。又依A女
    上開證述情節，復審酌前揭傷害之部位係分布於前頸胸處、
    右前臂手腕、右下腹、右大腿，在客觀上與A女指述之被害
    過程，並無扞格，衡情應係被告壓制A女及A女抵抗時，因拉
    扯所造成之傷害結果；至A女左會陰大腿交接處、右大腿內
    側中段之傷害結果，則應係被告強行伸手進入A女裙內，及
    遭致A女抵抗時所造成之傷害。是堪認A女於前揭驗傷診斷書
    所載之傷害結果，應係被告之行為所造成。
  ⑵證人即奧斯卡酒店少爺甲○○於偵查中證稱：A女按3次服務鈴
    ，請我叫幹部前來；後來A女還是一直按鈴，我最後一次進
    入包廂，看到被告撲在A女身上，將兩隻手搭在A女的雙肩上
    ，面對A女的臉，A女看起來不願意、想掙脫，看到我進去就
    把被告推開，口氣不好的對我說快找幹部來，當時包箱內並
    沒有我們店內其他小姐，後來看到A女氣呼呼地離場，感覺
    心情很不好，臉色很難看等語(見偵字公開卷第267至270頁)
    。而經原審於108年12月16日勘驗奧斯卡酒店內部與大門之
    監視器錄影檔案，內容顯示A女走出B06包廂及走出酒店大門
    時，臉部無特殊表情，有勘驗筆錄及監視錄影擷取畫面在卷
    可按(見原審卷第78至87頁)。據此情況證據，足認證人甲○○
    之證述情節核與A女前揭證詞相符，復與A女所受之傷害結果
    及前揭監視錄影檔案之勘驗結果相合，應堪採信，足證被告
    確實有對A女施以一定程度之強制力，並確有違反A女之意願
    而壓制A女之舉動。
  ⑶A女於案發當時所穿著之內褲業經扣案，有臺北市政府警察局
    中山分局扣押物品清單在卷可佐（見偵字公開卷第139 頁）
    ，且經原審於109年5月11日審判期日當庭勘驗前揭內褲，勘
    驗結果顯示前揭內褲有破洞5處，其中最大之破洞位於包覆
    陰部之內層部分，呈左上至右下方向，長度約1.3公分，上
    下最寬處約1.3公分，左上至右下約1.8至2公分；其餘破洞4
    處之長寬約0.3至0.6公分，分別散置在內褲不同地方，然內
    褲本身並無因陳舊而造成磨損破裂之痕跡，有當庭勘驗筆錄
    及照片在卷可稽(見原審卷第157至160頁、第201至215頁）
    ；堪認A女在案發當時所穿著之內褲，其破損之原因應係外
    力介入所造成；復參以A女及證人甲○○前揭證述之情節，堪
    認前揭破洞應係被告強行將手伸入A女裙底，並欲將手指伸
    入A女陰道，經A女抵禦反抗之際，與被告發生拉扯所致。再
    依一般社會通念，被告將手伸入A女裙底，並施以外力造成A
    女內褲多處破損，且該內褲最大破損處即在包覆陰部之部位
    ，倘被告非基於強制性交之犯意，而欲以手指侵入A女之陰
    道，以遂行其強制性交之犯行，自無可能在A女內褲上，尤
    其在包覆陰部之部位留下多處破損。是被告應係基於強制性
    交之犯意，欲以手指伸入A女陰道，而有著手於強制性交之
    行為，自堪認定。
  ⑷A女係於同日凌晨4時38分許離開奧斯卡酒店B06包廂，被告則
    於凌晨4時59分許離開該包廂等節，有臺北市政府警察局中
    山分局中山二派出所刑案蒐證照片在卷可查(見偵字不公開
    卷第91至93頁)，可知A女係獨自先行離開該包廂，被告則係
    相隔約20分鐘後始離開該包廂。參酌A女係被告自大富豪酒
    店帶出場之小姐，衡之常情，如非被告與A女在上開B06包廂
    相處或獨處期間，確曾發生A女所指其遭被告侵犯之特殊事
    故，A女理應不會任意離被告而去，由此亦徵A女確係遭受被
    告之冒犯，且其冒犯之程度大到足以讓A女提前離去；而依A
    女前揭關於被告壓在其身上，以手強行伸入其裙底、拉扯其
    內褲等情節所示，其冒犯之程度確實足以讓A女逃離現場，
    益徵A女證述被告之犯罪行為應可採信。況A女離開奧斯卡酒
    店後，於同日凌晨5時許返回大富豪酒店，隨即向證人即大
    富豪酒店行政人員林俊宇說明被告不禮貌之行為，且於回家
    後旋即報警處理，並前往醫院驗傷，在同日上午6時40分許
    ，在醫院進行證物採集，有性侵害犯罪事件通報表、性侵害
    案件被害人調查表、臺北市政府警察局婦幼警察隊受理各類
    案件紀錄表、臺北市政府警察局婦幼警察隊受理刑事案件報
    案三聯單附卷可參(見偵字不公開卷第57至65頁；偵卷第109
    至111頁)，其處置流程緊密連續，並未中斷，自無造假虛捏
    之可能。另證人林俊宇雖於偵訊時證稱：A女僅向其反應被
    告毛手毛腳，未詳述受到性侵之具體情節等語( 見偵字不公
    開卷第227至229頁)；然A女可能基於一時羞怯或不信任酒店
    行政人員等因素，未便向證人林俊宇詳述所受侵犯之具體情
    節，並不能據此否定A女陳述之真實性，推論被告並未對A女
    為強制性交之犯行，而以虛捏視之。尤以被告與A女於本案
    犯罪行為發生後之Line對話紀錄，被告數次收回訊息，復於
    107年10月30日上午11時37分許，傳送「有喝比較多有失態
    的地方跟你說聲抱歉」之訊息向A女道歉，A女始以「抱歉…
    打我就算了，害我下面撕裂傷還流血」作為回覆，表達不認
    同、不接受之意。被告嗣後更主動於同日12時37分許，傳送
    「所以你們想好數目了嗎？」之訊息給A女，欲以金錢賠償
    之方式，解決本案罪責，已見情虛。且經觀察被告與A女之
    前揭對話，被告對於A女指控其「用手硬來」乙節，除回應
    「果然有高人指點」外，均未明確、立即否認A女之指述，
    有前揭Line對話紀錄截圖附卷為憑(見偵字不公開卷第199至
    213頁)。再參酌證人即告訴人A女於原審證稱：當時被告要
    伸手插入我的陰道，我說不要，他不聽，還說要賠錢，他也
    可以賠錢等語(見原審卷第135頁)，足證被告自犯罪之際至
    犯罪行為後，均顯有對於自己之犯行，想以賠錢了事之心態
    ，且A女之報警與驗傷時間並無遲誤，堪認A女證述之犯罪情
    節應非虛構，更無刻意誣陷被告之可能。
  ⒋綜上，A女之指述之情節，核與奧斯卡酒店少爺甲○○於偵查中
    證述情節相符；復有被告與A女於本案犯罪行為發生後之Lin
    e對話紀錄、A女內褲勘驗筆錄及照片、A女性侵害犯罪事件
    通報表、性侵害案件被害人調查表、臺北市政府警察局婦幼
    警察隊受理各類案件紀錄表、臺北市政府警察局婦幼警察隊
    受理刑事案件報案三聯單附卷可佐；堪認A女之指述情節為
    真，足認被告有以手指弄破A女內褲觸摸A女陰部，欲以手指
    欲插入A女陰道之事實。
  被告行為，是否達強制性交既遂之程度？
  ⒈本件囑託鑑定結果，認A女之外陰部、陰道深部之棉棒及A女
    內褲之褲底內層，經酸性磷酸酵素法檢測結果呈弱陽性反應
    ，惟均未發現精子細胞、未檢出男性Y染色體DNA-STR型別；
    另以前列腺抗原法檢測結果呈陰性反應，有內政部警政署刑
    事警察局鑑定書存卷可參(見偵字不公開卷第103至105頁)；
    然如前所述，本件被告係以手指觸碰A女陰部，尚無精子細
    胞殘留之可能。
  ⒉證人即告訴人A女於原審審理時雖證稱：被告是以整隻手指插
    入，感覺有碰到陰道口，所以陰道口會痛，我跟他有拉扯，
    可能有以手指插入陰道2、3次，但陰道內部不會痛等語(見
    原審卷第131至139頁)。惟依前揭驗傷診斷書，A女雖受有處
    女膜1點鐘、11點鐘之舊裂傷；然自本件案發時間至A女前揭
    驗傷，間隔僅約莫2小時，是A女此部分舊傷應非本案行為所
    致，有臺北市立聯合醫院108年5月13日北市醫仁字第108332
    49 400號函為憑(見偵字不公開卷第221頁)。經審酌A女就此
    部分之證述情節，多次稱「感覺」、「可能」有插入陰道，
    且陰道深層無痛感，復考量被告與A女之拉扯與反抗、多次
    觸碰陰道口而產生痛感，故A女在該犯罪期間應受有極大驚
    恐，未必能清楚判斷被告是否確有以手指插入其陰道得逞，
    參以被告與A女既有前揭拉扯、反抗之抗拒行為，倘被告確
    實以手指插入A女陰道得逞，衡情應會造成一定程度之處女
    膜傷害，且依上述鑑定結果，尚不足以證明被告之手指與A
    女之陰道確有接合之行為。是以，在無其他積極證據之情況
    下，本於「罪疑惟輕」原則，應認被告行為僅止於強制性交
    未遂，而未達強制性交既遂之程度。
  被告及其辯護人上開所辯，是否可採？
  ⒈辯護人為被告雖辯稱：A女說一直反抗，為何見到甲○○時沒求
    救？甲○○證稱A女衣物完整，只看到被告把手放在A女肩膀上
    ，被告只是叫醒A女，並沒辦法認為被告要侵犯A女；A 女陰
    道只驗出舊傷沒新傷，顯然被告手指沒插入A女下體，且A女
    內褲也沒驗出被告的DNA，內褲破洞是自然陳舊或A女自己造
    成的；被告跟A女LINE對話，被告也沒承認對A女侵害行為等
    語。按被害人於遭遇性侵害之際，會如何反應，受年齡、所
    處環境、教育及個性等情影響，因人而異，無一定常規可循
    ，並無非得如何呼叫求救或之後應如何處理，始能謂有遭受
    性侵害之理。再者，本件A女於遭受性侵害之際，數度按服
    務鈴，請服務員叫公司幹部前來處理未果，後來大聲叫服務
    員，服務員才往包廂裡頭看，A女才有機會把被告推開，跑
    出包廂等語，業據A女於原審證述在卷，衡諸常情，並無不
    合；辯護人此部分所辯：A女說一直反抗，為何見到甲○○時
    沒求救等語，尚非可採。另證人即奧斯卡酒店少爺甲○○於偵
    查中已明確證稱：A女按3次服務鈴，請我叫幹部前來；後來
    A女還是一直按鈴，我最後一次進入包廂，看到被告撲在A女
    身上，將兩隻手搭在A女的雙肩上，面對A女的臉，A女看起
    來不願意、想掙脫，看到我進去就把被告推開，口氣不好的
    對我說快找幹部來，當時包箱內並沒有我們店內其他小姐，
    後來看到A女氣呼呼地離場，感覺心情很不好，臉色很難看
    等語；由上揭甲○○證詞，A女一直按服務鈴，請找甲○○找幹
    部前來，A女應係清醒，故辯護人辯稱：看到被告把手放在A
    女肩膀上，被告只是叫醒A女等語，不足採信。再衡酌本案
    被告係以手指而非以其性器侵入甲女之陰道之方式為強制性
    交，本即無法採集到被告之精液殘留，且或可能因接觸之時
    間等原因，而造成無法驗得被告以手指方式侵入所留下之足
    量DNA檢體，故辯護人辯稱：A女內褲也沒驗出被告的DNA等
    語，尚難以此逕為被告未為本案強制性交未遂犯行之認定。
    再查，A女確實受有左會陰大腿交接處、右大腿內側中段紅
    痕之傷害，且該等傷害係A女為抵抗被告之侵犯，與被告拉
    扯內褲時所造成，且被告為遂行其犯行而拉扯A女內褲，惟
    其行為尚屬未遂等情，均詳如前述，是被告拉扯A女內褲之
    行為未必會造成A女陰部受傷，尚難僅以A女陰部無傷勢而為
    對被告有利之認定，前揭辯詞，尚非可採。
  ⒉至被告於原審辯稱：當天有跟A女及另兩位小姐在B06包廂內
    喝酒、玩遊戲，玩到一半，我諷刺A女，說妳不會喝酒，結
    果A女就發脾氣跑出去，我繼續喝，時間到了就走了；事後
    傳道歉訊息只是習慣，怕喝酒時得罪朋友，所以傳道歉訊息
    ，收回訊息也是習慣等語。然被告於原審供稱：A女被我從
    大富豪酒店包出場，時間應是到早上6點，我在A女離開後還
    有叫別的小姐；（後改稱）A女離開後，就沒其他小姐，然
    後我就走了等語(見原審卷第171至175頁)。顯見被告就A女
    離開包廂後之後續，前後供詞反覆；輔以一般社會通念，A
    女係被告自大富豪酒店帶出場之小姐，於所約定之時間屆至
    前，理應陪伴於被告身旁，不會任意離被告而去；況綜觀證
    人A女、甲○○、林俊宇之證據，及卷內其他事證，認A女係因
    被告有以手強行伸入其裙底、拉扯其內褲之行為，以致提前
    離開B06包廂，已詳如前述，是難認A女係因被告之嘲諷而負
    氣離去。再關於被告與A女於本案案發後之LINE對話記錄，
    被告就A女指控其犯行之訊息，並未否認，而係以「所以你
    們想好數目了嗎？」、「果然有高人指點」作為回覆，有LI
    NE對話記錄附卷可憑（見偵字不公開卷第201至211頁），被
    告並據此反指A女與酒店合謀訛詐；惟A女於107年11月11日
    警詢時仍無法指認在場目擊之服務生之真實年籍姓名( 見偵
    字不公開卷第35頁)，已難認A女認識證人甲○○，更遑論合謀
    訛詐。再觀被告與A女之對話過程，其收回之訊息包含向A女
    稱「有喝比較多有失態的地方跟你說聲抱歉」之訊息，是倘
    被告確有於喝酒後傳送道歉訊息給朋友之習慣，其目的既係
    擔心於喝酒時有得罪朋友之言行舉止，衡情應不會於道歉後
    ，復又收回道歉訊息，堪認被告係因有冒犯A女之行徑，基
    於怕留下證據之心態，方有道歉後復又收回訊息之舉，是被
    告前揭辯解，無非是畏罪堆砌之詞，難以憑採。
  ㈢綜上所述，A女所指訴遭被告強制性侵，信而有徵，應屬非虛
    ，被告違反A女意願，以手指對A女著手為強制性交犯行未遂
    ，應堪認定，被告及辯護人前開辯詞，均為避重就輕、圖卸
    刑責之詞，不足採信。是本件被告之強制性交未遂犯行，洵
    堪認定，事證明確，應依法論科。
二、論罪科刑：
  ㈠按刑法強制性交罪內涵當然含有普通傷害性質，其傷害犯行
    屬於強暴行為當然結果。且強制性交過程通常附隨傷害犯行
    ，故強制性交罪一經成立，則傷害即已包含在內，自不另論
    罪（最高法院51年台上字第588號判例意旨參照）。核被告
    所為，係犯刑法第221條第2項、第1項之強制性交未遂罪。
    被告已著手為強制性交行為之實行，惟因A女反抗致未得逞
    ，為未遂犯，依刑法第25條第2項規定，減輕其刑。又被告
    為達強制性交之目的，對A女施以傷害之行為，依據上述說
    明，包含於強制性交之行為內，不另論罪。另被告對A女著
    手性交行為前，其以手指碰到陰道口撫摸A女外陰部之猥褻
    行為，因屬性交行為之前階段行為，已為著手性交之高度行
    為所吸收，不另論罪。
  ㈡有關累犯不論情節一律應加重其刑之規定，司法院於108年2
    月22日以775號解釋文，認為：刑法第47條第1項規定：「受
    徒刑之執行完畢，或一部之執行而赦免後，5年以內故意再
    犯有期徒刑以上之罪者，為累犯，加重本刑至二分之一。」
    有關累犯加重本刑部分，不生違反憲法一行為不二罰原則之
    問題。惟其不分情節，基於累犯者有其特別惡性及對刑罰反
    應力薄弱等立法理由，一律須加重最低本刑，於不符合刑法
    第59條所定要件之情形下，致生行為人所受之刑罰超過其所
    應負擔罪責之個案，其人身自由因此遭受過苛之侵害部分，
    對人民受憲法第8條保障之人身自由所為限制，不符憲法罪
    刑相當原則，牴觸憲法第23條比例原則。於此範圍內，有關
    機關應自本解釋公布之日起2年內，依本解釋意旨修正之。
    於修正前，為避免發生上述罪刑不相當之情形，法院就該個
    案應依本解釋意旨，裁量是否加重最低本刑。而就法院裁量
    是否加重最低本刑部分，解釋理由書則認為：刑罰須以罪責
    為基礎，並受罪責原則之拘束，無罪責即無刑罰，刑罰須與
    罪責相對應。亦即國家所施加之刑罰須與行為人之罪責相當
    ，刑罰不得超過罪責。基於憲法罪刑相當原則，立法機關衡
    量其所欲維護法益之重要性、防止侵害之可能性及事後矯正
    行為人之必要性，綜合斟酌各項情狀，以法律規定法官所得
    科處之刑罰種類及其上下限，應與該犯罪行為所生之危害、
    行為人責任之輕重相符，始與憲法罪刑相當原則及憲法第23
    條比例原則無違。系爭規定一不分情節，基於累犯者有其特
    別惡性及對刑罰反應力薄弱等立法理由，一律加重最低本刑
    ，於不符合刑法第59條所定要件之情形下，致生行為人所受
    之刑罰超過其所應負擔罪責之個案，其人身自由因此遭受過
    苛之侵害部分，對人民受憲法第8條保障之人身自由所為限
    制，不符憲法罪刑相當原則，牴觸憲法第23條比例原則。於
    此範圍內，有關機關應自本解釋公布之日起2年內，依本解
    釋意旨修正之。於修正前，為避免發生上述罪刑不相當之情
    形，法院就該個案應依本解釋意旨，裁量是否加重最低本刑
    。查被告前因傷害案件，經臺灣臺南地方法院以104年度簡
    上字第104號判決判處有期徒刑6月確定，於106年2月17日易
    科罰金執行完畢，有本院被告前案紀錄表在卷可按，其受有
    期徒刑之執行完畢後，5年以內故意再犯本案有期徒刑以上
    之罪，雖應依刑法第47條第1項規定，論以累犯，惟本院審
    酌被告前案係傷害案件，犯罪類型及侵害法益種類均與本案
    不同，認於本案罪名之法定刑度範圍內，審酌各項量刑事由
    後，已足以充分評價其所應負擔之罪責，尚無加重最低本刑
    之必要，揆諸上開解釋意旨，爰不加重其最低本刑。
三、維持原判決之理由：
  ㈠原審以被告犯罪事證明確，適用刑法第221條第2項、第1項、
    第25條第2項、第47條第1項等規定，爰以行為人責任為基礎
    ，審酌被告為一己私慾，不尊重他人性自主決定權，以違反
    A女意願之方式為本案犯罪行為，其犯罪所生之危害非輕，
    所為實不可取；且被告犯後不僅未坦然面對自己所作所為，
    猶飾詞狡辯，否認犯行，反指控A女居心叵測，意圖訛詐誣
    陷，難認犯後態度良好。考量被告迄今未與A女和解，並參
    酌告訴代理人到庭陳述A女之意見，兼衡被告自述國中畢業
    之教育程度、家境小康之經濟狀況及其犯罪動機、目的、手
    段、所造成之損害、與A女之關係等一切情狀，量處有期徒
    刑2年2月，以示懲儆。
  ㈡經核原審判決就被告犯行，認事用法並無違誤，量刑亦屬允
    當，應予維持。
四、駁回被告上訴之理由：
  ㈠被告上訴意旨略以：矢口否認有用手指欲伸入A女陰道之犯行
    ；辯護人為被告辯稱：A女說一直反抗，為何見到甲○○時沒
    求救？甲○○證稱A女衣物完整，只看到被告把手放在A女肩膀
    上，被告只是叫醒A女，並沒辦法認為被告要侵犯A女；A女
    陰道只驗出舊傷沒新傷，顯然被告手指沒插入A女下體，且A
    女內褲也沒驗出被告的DNA，內褲破洞是自然陳舊或A女自己
    造成的；被告跟A女LINE對話，被告也沒承認對A女侵害行為
    等語。
  ㈡按證據之取捨與證據之證明力如何，均屬事實審法院得自由
    裁量、判斷之職權，茍其此項裁量、判斷，並不悖乎通常一
    般人日常生活經驗之定則或論理法則，又於判決內論敘其何
    以作此判斷之心證理由者，即不得任意指摘其為違法。茲原
    判決就被告對A女所為強制性交未遂之犯行，已詳敘就卷內
    證據調查之結果，而為綜合判斷、取捨；其得心證的理由已
    說明甚詳，且所為論斷亦難認有違背經驗法則、論理法則，
    或有其他違背法令之情形，自不容任意指為違法。被告否認
    犯罪不服原判決，提起上訴指摘原判決不當，業經本院列舉
    事證，逐一指駁說明如前，自難認上訴有理由，應予以駁回
    。
據上論結，應依刑事訴訟法第368條，判決如主文。
本案經檢察官黃士元提起公訴、檢察官蔡顯鑫到庭執行職務。
中　　華　　民　　國　　109 　年　　12　　月　　2 　　日
                  刑事第一庭    審判長法　官 李釱任
                                      法　官 謝梨敏
                                      法　官 梁耀鑌 
以上正本證明與原本無異。
如不服本判決，應於收受送達後20日內向本院提出上訴書狀，其
未敘述上訴之理由者並得於提起上訴後20日內向本院補提理由書
（均須按他造當事人之人數附繕本）「切勿逕送上級法院」。
                                      書記官  宗志強
中　　華　　民　　國　　109 　年　　12　　月　　2 　　日
附錄：本案論罪科刑法條全文
中華民國刑法第221條（強制性交罪）
對於男女以強暴、脅迫、恐嚇、催眠術或其他違反其意願之方法
而為性交者，處3年以上10年以下有期徒刑。
前項之未遂犯罰之。